臺灣彰化地方法院刑事判決　　　　　　　100年度訴字第531號
公　訴　人　臺灣彰化地方法院檢察署檢察官
被　　　告　許嘉麟
上列被告因違反毒品危害防制條例案件，經檢察官提起公訴（
100年度毒偵字第532號），被告於準備程序進行中就被訴事實為
有罪之陳述，經合議庭裁定改行簡式審判程序，本院判決如下：
    主    文
許嘉麟施用第一級毒品，累犯，處有期徒刑壹年貳月。
    事    實
一、許嘉麟前於民國89年間，因施用毒品案件，經本院以89年度
    毒聲字第1617號裁定送觀察、勒戒後，經勒戒所評定認有繼
    續施用之傾向，又經本院以89年度毒聲字第1912號裁定強制
    戒治，嗣經戒治處所評定合格，認無繼續施用毒品之傾向，
    由本院裁定停止戒治，於90年1月16日因停止戒治其餘戒治
    期間付保護管束出所，並於90年4月26日保護管束期滿未經
    撤銷，經臺灣彰化地方法院檢察署檢察官於90年5月17日以
    90年度戒毒偵字第721號、第722號為不起訴處分。又於上開
    觀察、勒戒及強制戒治執行完畢釋放後5年內，於90年間因
    施用第一級毒品之案件，經臺灣彰化地方法院檢察署檢察官
    提起公訴並聲請強制戒治，由本院以90年度毒聲字第3743號
    裁定強制戒治，並以90年度訴字第1333號判處有期徒刑9 月
    確定，上開強制戒治雖曾由臺灣彰化地方法院檢察署檢察官
    聲請本院裁定停止強制戒治交付保護管束，然於保護管束期
    間再犯施用毒品案件，由本院以91年度訴字第845號判處有
    期徒刑10月確定，而經本院撤銷上開停止強制戒治裁定，並
    於92年1月4日強制戒治期滿執行完畢後，接續執行上開2罪
    之有期徒刑，於93年3月8日縮短刑期假釋出監。但其於假釋
    期間，先後再犯施用毒品案件，除經本院撤銷假釋外，並以
    93年度訴字第678號判處有期徒刑1年、4月，應執行有期徒
    刑1年3月確定，及經臺灣雲林地方法院以94年度訴字第397
    判處有期徒刑1年2月、6月，應執行有期徒刑1年6月確定，
    於93年12月20日入監執行前開殘刑，並接續執行上開2案之
    有期徒刑，甫於96年3月19日縮短刑期假釋出監，並交付保
    護管束，於同年7月16日保護管束期滿未經撤銷而執行完畢
    。詎許嘉麟仍不知悔改，復基於施用第一級毒品海洛因之犯
    意，於100年1月18日晚上8時許，在彰化縣永靖鄉○○路○段
    346號「遠東加油站」附近，以將第一級毒品海洛因加水混
    合後經由針筒注射之方式，施用第一級毒品海洛因1次（針
    筒已因丟棄而滅失）。於同月20日上午9時10分許，經警調
    查他案通知其到局說明，並經其同意採集其尿液送驗，結果
    呈嗎啡、可待因陽性反應，始查悉上情。
二、案經彰化縣警察局員林分局移送臺灣彰化地方法院檢察署檢
    察官偵查起訴。
    理    由
一、按除被告所犯為死刑、無期徒刑、最輕本刑為3 年以上有期
    徒刑之罪或高等法院管轄第1 審案件者外，於刑事訴訟法第
    273 條第1 項程序進行中，被告先就被訴事實為有罪之陳述
    時，審判長得告知被告簡式審判程序之旨，並聽取當事人、
    代理人、辯護人及輔佐人之意見後，裁定進行簡式審判程序
    ；除簡式審判程序及簡易程序案件外，第1 審應行合議審判
    ，刑事訴訟法第273 條之1 第1 項、第284 條之1 分別定有
    明文。本件被告所犯係死刑、無期徒刑、最輕本刑為3年以
    上有期徒刑或高等法院管轄第1審案件以外之罪，並於本院
    行準備程序時就被訴事實為有罪之陳述，本院合議庭依前揭
    規定，經評議結果，裁定改由受命法官獨任行簡式審判程序
    ，先予敘明。
二、上揭犯罪事實，業據被告許嘉麟於警、偵訊及本院審理中坦
    白承認，且其為警所採集之尿液，經送鑑驗結果呈毒品嗎啡
    、可待因陽性反應，此有詮昕科技股份有限公司於100年1月
    31日所出具之濫用藥物尿液檢驗報告、委託檢驗尿液代號與
    真實姓名對照認證單各1紙在卷可稽，足認被告之自白與事
    實相符，洵堪採信。綜上所述，本件犯罪事證明確，被告前
    開犯行堪予認定。
三、按毒品危害防制條例就施用毒品者，僅限於「初犯」及「5
    年後再犯」二種情形，始應先經觀察、勒戒或強制戒治程序
    。倘被告於5 年內已再犯，經依法追訴處罰，縱其第3 次（
    或第3 次以上）再度施用毒品之時間，在初犯經觀察、勒戒
    或強制戒治執行完畢釋放5 年以後，已不合於「5 年後再犯
    」之規定，且因已於「5 年內再犯」，顯見其再犯率甚高，
    原實施觀察、勒戒或強制戒治，已無法收其實效，即應依毒
    品危害防制條例第10條處罰（參照最高法院95年度第7 次刑
    事庭會議決議、97年度第5 次刑事庭會議決議意旨）。查被
    告前於民國89年間，因違反毒品危害防制條例案件，經本院
    以89年度毒聲字第1617號裁定送觀察、勒戒後，認有繼續施
    用毒品之傾向，另以89年度毒聲字第1912號裁定強制戒治，
    後因無繼續施用之傾向，於90年1月16日停止戒治交付保護
    管束，因保護管束期滿未經撤銷，由臺灣彰化地方法院檢察
    署檢察官以90年度戒毒偵字第721、722號為不起訴處分確定
    。復於90年間，因施用毒品案件，經本院以90年度訴字第13
    33號判處有期徒刑9月確定等情，有其臺灣彰化地方法院檢
    察署刑案資料查註紀錄表及臺灣高等法院被告前案紀錄表各
    1份在卷可憑，是被告曾於觀察勒戒及強制戒治執行完畢釋
    放後，5年內再犯毒品危害防制條例第10條之罪，並經法院
    判處罪刑確定，縱警查獲其本件施用第一級毒品犯罪行為時
    間（100年1月18日），距其於90年4月26日觀察、勒戒，並
    強制戒治付保護管束期滿執行完畢後已逾5年，依上開說明
    ，自與前揭條例第20條第3項之規定僅得適用於「5年後再犯
    」之情形不符，本件公訴人逕行起訴，並無不合。
四、查海洛因乃毒品危害防制條例第2條第2項所明定之第1級毒
    品，不得持有、施用。是核本件被告所為，係犯毒品危害防
    制條例第10條第1項之施用第1級毒品罪。被告於持有第1級
    毒品後並進而施用，其持有之低度行為應為施用之高度行為
    所吸收，不另論持有毒品之罪。又被告前於90年間因施用第
    一級毒品之案件，經臺灣彰化地方法院檢察署檢察官聲請強
    制戒治及提起公訴，除由本院以90年度毒聲字第3743號裁定
    強制戒治外，並以90年度訴字第1333號判處有期徒刑9月確
    定，上開強制戒治雖曾經臺灣彰化地方法院檢察署檢察官聲
    請，由本院裁定停止強制戒治交付保護管束，然於保護管束
    期間再被查獲犯施用毒品案件，而由本院以91年度訴字第84
    5號判處有期徒刑10月確定，故經本院撤銷停止強制戒治，
    而於92年1月4日強制戒治期滿執行完畢後，接續執行上開2
    罪之有期徒刑，至93年3月8日因假釋出監。假釋期間卻先後
    再犯施用毒品案件，除經本院撤銷假釋外，並以93年度訴字
    第67 8號判處有期徒刑1年、4月，應執行有期徒刑1年3月確
    定，及經臺灣雲林地方法院以94年度訴字第397判處有期徒
    刑1 年2月、6月，應執行有期徒刑1年6月確定，於93年12月
    20日入監執行殘刑，並接續執行前開二案之有期徒刑，甫於
    96年3月19日縮短刑期假釋出監，並交付保護管束，於同年7
    月16日保護管束期滿未經撤銷而執行完畢等情，有其臺灣高
    等法院被告前案紀錄表1份在卷可按，其於有期徒刑執行完
    畢後5年內，故意再犯本件有期徒刑以上之罪，為累犯，應
    依刑法第47條第1項之規定，加重其刑。爰審酌被告前有多
    項犯罪記錄，素行不良，又其曾因施用毒品，經送觀察勒戒
    、強制戒治後，卻未能戒除毒癮，猶一再施用毒品被查獲，
    經判處徒刑執行完畢後，仍再次施用毒品被查獲，顯然目無
    法紀，亦可見其欠缺戒除毒癮以求重生之決心，更未能善體
    國家設置觀察、勒戒機構，協助毒品施用者戒除毒癮之良法
    美意，非施以較長期與社會隔離之處分，恐難促其在誘惑四
    起之社會生活中，萌生戒除毒癮之意志與勇氣，並考及其犯
    罪之動機、目的、所生危害，暨犯罪後坦承犯行，態度尚屬
    良好等一切情狀，量處如主文所示之刑，望其能因自省，萌
    生戒毒之決心，早日脫離毒品之殘害。至被告所有、供其施
    打海洛因所用之注射針筒1支，已為被告丟棄而滅失，無從
    併予宣告沒收，附此敘明。
據上論斷，應依刑事訴訟法第273 條之1 第1 項、第299 條第1
項前段，毒品危害防制條例第10條第1項，刑法第11條、第47 條
第1項，判決如主文。
本案經檢察官劉欣雅到庭執行職務。
中    華    民    國   100    年    4     月    28    日
            刑事第六庭      法  官  葛永輝
以上正本證明與原本無異。
如不服本判決應於收受判決後10日內向本院提出上訴書狀，並
應敘述具體理由。其未敘述上訴理由者，應於上訴期間屆滿後
20日內向本院補提理由書(均須按他造當事人之人數附繕本)
「切勿逕送上級法院」。
中    華    民    國   100    年    4     月    28    日
                            書記官  林盛輝
附錄本案論罪科刑法條全文：
毒品危害防制條例第10條
施用第一級毒品者，處六月以上五年以下有期徒刑。
施用第二級毒品者，處三年以下有期徒刑。